【裁判字號】    99,簡上,620
【裁判日期】    990830
【裁判案由】    竊盜
【裁判全文】
臺灣板橋地方法院刑事判決             99年度簡上字第620號
上  訴  人
即  被  告  乙○○
上列上訴人即被告因竊盜案件，不服本院99年度簡字第3155號中
華民國99年4 月21日第一審判決（聲請簡易判決處刑案號：99年
度速偵字第2077號），提起上訴，本院管轄第二審合議庭認不得
以簡易判決處刑，改適用通常程序審理，自為第一審判決如下：
    主  文
原判決關於乙○○於民國九十九年三月一日竊盜、民國九十九年
三月九日竊盜及定執行刑部分撤銷。
乙○○被訴於民國九十九年三月一日竊盜、民國九十九年三月九
日竊盜均無罪。
    理  由
一、聲請簡易判決處刑意旨略以：被告乙○○意圖為自己不法之
    所有，於民國99年3 月1 日下午6 時40分許，在臺北縣板橋
    市○○路101 號水果行內，竊取告訴人甲○○所有之梨子2
    顆、香蕉6 根。復意圖為自己不法之所有，於同年月9 日下
    午6 時許，在上址竊取告訴人所有之西瓜半顆、香蕉5 根，
    因認被告涉犯刑法第320 條第1 項竊盜罪嫌（至被告被訴於
    99年3 月14日、同年月24日竊盜部分，未據上訴）。
二、按犯罪事實應依證據認定之，無證據不得認定犯罪事實；被
    告或共犯之自白，不得作為有罪判決之唯一證據，仍應調查
    其他必要之證據，以察其是否與事實相符；又不能證明被告
    犯罪，應諭知無罪之判決，刑事訴訟法第154 條第2 項、第
    156 條第2 項、第301 條第1 項分別定有明文。又刑事訴訟
    法第161 條已於民國91年2 月8 日修正公布，其第1 項規定
    ：檢察官就被告犯罪事實，應負舉證責任，並指出證明之方
    法。因此，檢察官對於起訴之犯罪事實，應負提出證據及說
    服之實質舉證責任。倘其所提出之證據，不足為被告有罪之
    積極證明，或其指出證明之方法，無從說服法院以形成被告
    有罪之心證，基於無罪推定之原則，自應為被告無罪判決之
    諭知（最高法院92年台上字第128 號判例意旨參照）。檢察
    官認被告涉有上開竊盜犯行，係以被告之自白為其論據。訊
    據被告堅詞否認有於99年3 月1 日及同年月9 日竊取水果之
    行為，辯稱：伊於99年3 月14日、同年月24日曾至上址水果
    行行竊，因誤認供述其他竊盜行為，可得減刑，而於警、偵
    詢中自白犯罪等語。
三、經查：
  (一)按被告以外之人於審判外之言詞或書面陳述，除法律有規定
    者外，不得作為證據，刑事訴訟法第159 條第1 項定有明文
    。而被告以外之人於審判外之陳述，經當事人於審判程序同
    意作為證據，法院審酌該言詞陳述或書面陳述作成時之情況
    ，認為適當者，得為證據，則為同法第159 條之5 第1 項所
    明定。茲證人即告訴人甲○○於司法警察調查時所為陳述，
    雖係被告以外之人於審判外之陳述，惟被告於本院審判程序
    同意作為證據（見本院99年8 月16日審判筆錄），並經審酌
    其言詞陳述之情況，認為適當，應認有證據能力。
  (二)被告於警詢時雖供稱：「我於99年3 月1 日18時40分竊取梨
    子2 顆、香蕉6 根；99年3 月9 日18時00分竊取西瓜半顆、
    香蕉5 根……」等語，於檢察官訊問時亦為相同之陳述（見
    臺灣板橋地方法院檢察署99年度速偵字第2077號偵查卷宗第
    12、41頁），惟證人甲○○於警詢時證稱：「（問：……乙
    ○○向警方坦承於99年3 月9 日18時許……竊取西瓜半顆、
    香蕉5 根……99年3 月1 日18時40分許於上址竊取梨子2 顆
    、香蕉6 根……你是否知情？）我是經警方告知才知道……
    因檔案保存時間已經過了，無法提供監視器畫面。」等語（
    見前開偵查卷宗第16頁）。而本案扣案西瓜半顆、蘋果2 顆
    ，係被告於99年3 月24日下午6 時45分許，在告訴人經營之
    水果行竊取而得，為警查扣，至卷附監視器翻拍照片所示，
    則係被告於99年3 月14日在上開水果行行竊經過。是被告前
    揭不利於己之自白，於本案並無其他必要之證據可供調查，
    無從察其是否與事實相符，自不足為不利被告之認定。
四、綜上所述，本案依公訴人所提事證，尚不足使所指被告於99
    年3 月1 日、同年月9 日竊取水果之犯罪事實達於無所懷疑
    ，而得確信為真實之程度。本案復查無其他積極證據足資證
    明被告確有上開竊盜犯行，應為無罪之諭知。被告就此部分
    提起上訴，指摘原審判決不當，為有理由，應由本院將原判
    決關於被告於99年3 月1 日、同年月9 日竊盜及定執行刑部
    分撤銷，並就此部分諭知被告無罪之判決，以昭審慎。
五、末按第一審法院依被告在偵查中之自白或其他現存證據，已
    足以認定犯罪者，得因檢察官之聲請，不經通常審判程序，
    逕以簡易判決處刑；檢察官聲請以簡易判決處刑之案件，經
    法院認為有刑事訴訟法第451 條之1 第4 項但書第3 款所列
    情形者，應適用通常程序審判之，刑事訴訟法第449 條第1
    項、第452 條分別定有明文。本件原審未查被告被訴於99年
    3 月1 日、同年月9 日竊盜部分，應諭知無罪之判決，致未
    適用通常程序審理，所踐行簡易處刑程序違背法令，為保障
    當事人之審級利益，本院合議庭改依通常程序審判，自為第
    一審判決。
據上論斷，應依刑事訴訟法第452 條、第455 條之1 第1 項、第
3 項、第369 條第1 項前段、第364 條、第301 條第1 項，判決
如主文。
本案經檢察官蘇逸修到庭執行職務。
中    華    民    國    99    年    8     月    30    日
                  刑事第二十庭  審判長法  官  邱景芬
                                      法  官  吳佳穎
                                      法  官  廖怡貞
以上正本證明與原本無異。
如不服本判決應於送達後10日內向本院提出上訴狀，上訴於臺灣
高等法院（須附繕本）。
                                      書記官  林惠齡
中    華    民    國    99    年    8     月    30    日

司法院資訊處製作；財團法人民間司法改革基金會備份。
